【裁判字號】    99,交易,339
【裁判日期】    990713
【裁判案由】    公共危險
【裁判全文】
臺灣板橋地方法院刑事判決             99年度交易字第339號
公  訴  人  臺灣板橋地方法院檢察署檢察官
被      告  甲○○
上列被告因公共危險案件，經檢察官聲請以簡易判決處刑（99年
度偵字第5804號），本院認不宜以簡易判決處刑，改依通常程序
審理（原受理案號：99年度交簡字第2093號），並判決如下：
    主  文
甲○○無罪。
    理  由
一、聲請簡易判決處刑意旨略以：被告甲○○於民國（下同）99
    年1 月9 日晚間12時許，在其臺北縣三峽鎮○○路39號13樓
    住處飲用啤酒1 罐及服用過敏性鼻炎藥物後，已達不能安全
    駕駛動力交通工具之程度，仍騎乘車牌號碼J6 C-991號重型
    機車行駛於道路上，嗣於同日凌晨0 時37分許，行經臺北縣
    三峽鎮○○路74號前，因藥效發作忽感嗜睡及暈眩致其駕駛
    能力減退，而不慎與路旁停放之0078-HG 號小客車發生碰撞
    ，致其自身受有左側足踝骨折之傷害。經警到場處理並施以
    酒精濃度測試，測得其呼氣酒精濃度達每公升0.03毫克。因
    認被告涉犯刑法第185條之3公共危險之罪嫌。
二、按犯罪事實應依證據認定之，無證據不得認定其犯罪事實，
    刑事訴訟法第154條第2項定有明文。而所謂證據，係指足以
    證明被告確有犯罪行為之積極證據而言，該項證據須適於為
    被告犯罪之證明者，始得採為斷罪之資料；再告訴人之告訴
    ，係以使被告受刑事訴追為目的，是其陳述是否與事實相符
    ，仍應調查其他證據以資審認（參照最高法院69年臺上字第
    4913號、52年臺上字第1300號等判例要旨）。次按，認定犯
    罪事實所憑之證據，必須達於一般人均可得確信其為真實之
    程度，而無合理之懷疑存在時，始得據為被告有罪之認定，
    倘若犯罪事實之證明尚未達此一程度，仍有合理之懷疑存在
    ，則應為被告有利之推定，仍不能遽為被告有罪之判斷，最
    高法院76年度臺上字第4986號判例、91年度臺上字第39號刑
    事判決意旨可資參照。
三、本件聲請人認被告甲○○涉犯上開酒後不能安全駕駛動力交
    通工具之罪嫌，無非係以被告於警詢、偵查之供述，及被告
    自承為藥劑生，知悉過敏性鼻炎藥物服用後會導致嗜睡現象
    ，以及上開時、地車號0078-HG 小客車雖非緊靠道路右側停
    放，但現場照明充足，且路面尚屬寬敞，被告顯已陷於不能
    安全駕駛之狀態為其主要之論據。訊據被告甲○○對於上述
    時、地服用過敏鼻炎藥物，並飲用啤酒，之後外出騎車在途
    中嗜睡而不慎撞上停放在路旁之小客車，及經警到現場處理
    施測其呼氣酒精濃度為0.03毫克之事實並不否認；惟矢口否
    認有何酒後不能安全駕駛之犯行，並辯稱：當日伊因一直流
    鼻水，而服用抗過敏、鼻塞鼻炎藥物，並有飲用啤酒，當時
    騎車外出時並未有想睡之現象，之後快到便利商店時才有暈
    眩想睡現象，而不慎撞上停放在路旁之小客車，伊並非不能
    安全駕駛才撞到停放在路旁小客車等語。
四、本案被告甲○○是否構成刑法第185 條之3 之犯罪？在於：
    被告飲用啤酒後，經警測得呼氣酒精濃度達每公升0.03毫
    克。被告服用抗過敏鼻炎藥物，是否係該條所指之「其他
    相類之物」？經查：
 （一）查刑法第185 條之3 之公共危險罪，係「抽象危險犯」
       ，以服用毒品、麻醉藥品、酒類或其他相類之物，不能
       安全駕駛動力交通工具而駕駛者，為其成立要件，並非
       一有服用上開物品而駕駛動力交通工具之行為即構成犯
       罪，亦非以服用上開物品後在體內所含一定濃度之比例
       為絕對之標準。故行為人有服用前開物品而駕駛動力交
       通工具之情形者，是否已達不能安全駕駛之程度而構成
       犯罪，自應就個案之具體情況予以衡酌，並依嚴格之證
       據予以證明。
 （二）次查，汽車駕駛人飲用酒類或其他類似物後其吐氣所含
       酒精濃度超過每公升0.25毫克或血液中酒精濃度超過百
       分之0.05以上不得駕車；又汽車駕駛人，駕駛汽車經測
       試檢定其酒精濃度超過上開規定標準，處新臺幣15,000
       元以上60,000元以下罰鍰，並當場移置保管汽車及吊扣
       其駕駛執照1年；因而肇事致人受傷者，並吊扣其駕駛執
       照2 年；致人重傷或死亡者，吊銷其駕駛執照，並不得
       再考領，道路交通安全規則第114 條第2 款及道路交通
       管理處罰條例第35條第1 項第1 款分別定有明文；再刑
       法第185 條之3 之公共危險罪中所謂「不能安全駕駛」
       其標準為何？惟查，人體內之呼氣酒精濃度若為每公升
       0.714毫克至1.428毫克時，會有精神錯亂，平衡感受損
       ，言詞不清，定向力及感覺錯亂等情狀。若為每公升1.
       190 毫克至1.904 毫克時，則會有昏呆、木僵、昏睡、
       明顯肌肉失調、大小便失禁等情狀（參照駱宜安著刑事
       鑑識學84年1 月初版第392 頁) 。另參考美國、德國標
       準及學者所做之調查實證資料分析，血液中酒精濃度在
       0.1%（或酒精吐氣含量在每公升0.5 毫克）時，對人體
       生理行為與駕駛能力之影響如下：(1)對生理行為之影響
       ：視覺反應遲鈍、影像不能集中、走路或講話可能發抖
       ，動作笨拙；(2)對駕駛能力之影響：駕駛反應遲鈍、同
       時不能看清前方路況及車旁照後鏡。是以，法務部於88
       年5 月10日，邀請相關單位及學者專家共同研商認酒精
       吐氣含量達每公升0.55毫克，或血液酒精濃度達0.11%
       以上者，其肇事率為正常人之10倍，認已達「不能安全
       駕駛」之標準。而本件被告呼氣中所含酒精濃度僅有每
       公升0.03毫克，顯不符上開道路交通安全規則第114 條
       第2 款及道路交通管理處罰條例第35條第1 項第1 款之
       規定（即0.25毫克），自無法以行政罰鍰處罰，卻以違
       法程度更高（亦即不能安全駕駛）之刑事處罰相繩，顯
       有輕重失衡！
 （三）再刑法第185 條之3 係88年4 月21日新增之條文，因鑑
       於經濟之發展、生活之改善、動力交通工具迅速增加，
       更因相互爭先，致造成超車速與流量擁擠，導致車輛肇
       事者日益增多。尤以服用毒品、麻醉藥品、酒類或其他
       相類之物致意識不清者，更易肇事，因之有本條之增訂
       。至本條所指之「其他相類之物」，乃為概括之規定，
       即類似本條所例舉之「毒品、麻醉藥品、酒類」具有上
       述亢奮神經之物。因服用毒品、麻醉藥品或酒類，服用
       人陷於精神異常或意識力、判斷力降低，對猝發事故，
       無法為立即、適當之反應，達到不能為安全駕駛之程度
       ，為預防性之抽象危險罪。是以，本條所指之「其他相
       類之物」，在性質上自應與上開毒品、麻醉藥品或酒類
       相同。惟本件被告係因自感其有流鼻水之狀況，乃服用
       抗過敏、鼻炎之藥物，故被告當時所服用之「抗過敏鼻
       炎藥物」，自非刑法第185 條之3 所指之「毒品、麻醉
       藥品、酒類」，亦與上開所例舉之會對神經產生亢奮之
       物品性質上不同。從而，即非該條所指「其他相類之物
       」。
    綜上所述，被告當時所服用之「過敏性鼻炎藥物」，並非刑
    法第185 條之3 所指「其他相類之物」。再被告固有飲用啤
    酒，惟經警測得其呼氣中所含酒精濃度僅有每公升0.03毫克
    ，亦不符上開道路交通安全規則第114 條第2 款及道路交通
    管理處罰條例第35條第1 項第1 款之規定（即0.25毫克）；
    縱被告當時因服用過敏性鼻炎藥物產生嗜睡之副作用，而不
    慎撞上停放在路旁之小客車，亦不能執此遽論被告顯已達「
    不能安全駕駛」之程度。故聲請人所舉上開證據，無法以此
    認定被告有「不能安全駕駛」之情形，依「罪證有疑，利於
    被告」之法則，又本院復查無其他積極證據足認被告確有上
    開酒後不能安全駕駛之公共危險犯行。是本件既不能證明被
    告犯罪，自應為被告無罪判決之諭知。
五、又公訴人請求就被告當時服用之藥名、劑量對人體所產生之
    影響及副作用的效果，及飲用酒是否會加速該藥品副作用等
    向有關機關函查乙節，惟本院認為本案已確定之事實係被告
    當時所服用係抗過敏鼻炎之藥物及被告飲用啤酒，其呼氣酒
    精濃度為0.03毫克，皆與刑法第185 條之3 之構成要件不符
    ，已如上述。是本院認無再予函查之必要，附此說明。
據上論斷，依刑事訴訟法第452條、第301條第1項，判決如主文
。
本件經檢察官林慈雁到庭執行職務
中    華    民    國    99    年    7     月    13    日
                       交通法庭   法  官  潘  長  生
以上正本證明與原本無異。
如不服本判決應於收受判決後10日內向本院提出上訴書狀，並
應敘述具體理由。其未敘述上訴理由者，應於上訴期間屆滿後
20日內向本院補提理由書（均須按他造當事人之人數附繕本）
「切勿逕送上級法院」。
                                  書記官  洪  紹  甄
中    華    民    國    99    年    7     月    15    日

司法院資訊處製作；財團法人民間司法改革基金會備份。
